臺灣桃園地方法院刑事判決　　　　　　110年度簡上字第344號
上　訴　人　
即　被　告　高靜萍


上列上訴人因妨害名譽案件，不服本院刑事庭中華民國110 年 6
月15日109 年度壢簡字第2209號第一審刑事簡易判決（聲請簡易
判決處刑案號：109 年度偵字第23741 號），提起上訴，本院管
轄之第二審合議庭判決如下：
    主  文
上訴駁回。
    事  實
一、乙○○係址設桃園市○○區○○路000 號國軍桃園總醫院社
    區醫學部之個案管理師，陳勃仲、甲○○則各是該院社區醫
    學部之主任、副主任。緣乙○○於民國109 年5 月26日上午
    10時25分許，在該院醫療大樓2 樓會議室前之樓梯口，與陳
    勃仲討論其向立法委員陳情遭院內不當懲處之後續事宜，陳
    勃仲見乙○○情緒激動，且甲○○適從旁經過，乃向乙○○
    建議可向精神科醫師甲○○尋求協助，乙○○聽聞後心生不
    滿，竟基於公然侮辱之犯意，在前揭不特定人得以隨時經過
    、共見共聞之場所，以「我不會找一個強暴犯看診」等使人
    受辱之言詞辱罵甲○○是強暴犯，足以毀損甲○○之名譽，
    並貶低甲○○之人格及社會評價。
二、案經甲○○訴由桃園市政府警察局龍潭分局報告臺灣桃園地
    方檢察署檢察官偵查後聲請以簡易判決處刑。
    理  由
壹、證據能力部分：
    按被告以外之人於審判外之陳述，雖不符刑事訴訟法第 159
    條之1 至第159 條之4 之規定，而經當事人於審判程序同意
    作為證據，法院審酌該言詞陳述或書面陳述作成時之情況，
    認為適當者，亦得為證據。當事人、代理人或辯護人於法院
    調查證據時，知有刑事訴訟法第159 條第1 項不得為證據之
    情形，而未於言詞辯論終結前聲明異議者，視為有前項之同
    意，刑事訴訟法第159 條之5 定有明文。上述規定之立法意
    旨在於傳聞證據未經當事人之反對詰問予以核實，原則上先
    予排除。惟若當事人已放棄反對詰問權，於審判程序中表明
    同意該等傳聞證據可作為證據，或於言詞辯論終結前未聲明
    異議，基於尊重當事人對傳聞證據之處分權，認該等傳聞證
    據亦均具有證據能力。查本判決所引用以下審判外作成之相
    關供述證據，被告乙○○於本院準備程序中業已陳明：對於
    證據能力沒有意見等語明確（見本院卷第35頁），此外，公
    訴人及被告於本院審判期日均表示無意見而不予爭執，亦未
    於言詞辯論終結前聲明異議，本院審酌上開證據資料製作時
    之情況，尚無違法取得及證明力明顯過低之瑕疵，認以之作
    為證據應屬適當，且上開各該證據均經本院於審判期日依法
    進行證據之調查、辯論，被告於訴訟上之防禦權，已受保障
    ，故上開證據資料均有證據能力。
貳、實體部分：
一、訊據被告矢口否認有何公然侮辱之犯行，辯稱：其當時係在
    和陳勃仲講話，別無其他第三人在場，其也沒有看到甲○○
    ，且其亦只有向陳勃仲表示「我幹嘛要去找沙醫師看診」，
    未曾口出「我不會找一個強暴犯看診」之語，自無侮辱甲○
    ○云云。經查：
㈠、被告確有以前開詞語公然侮辱告訴人甲○○之事實，業據證
    人即告訴人甲○○於警詢及偵訊時證述：當天上午醫院有召
    開關於被告向立委陳情的協調會，我沒有參加，是由社區醫
    學部主任陳勃仲和其他院內同事參與。會後我趕到會場外面
    的2 樓樓梯口，我是從1 樓樓梯走上去，看到陳勃仲和被告
    在講話，我走到2 樓時，陳勃仲見我經過，他便對被告說「
    妳的情緒那麼激動，要不要找沙醫師輔導一下」，當時我站
    在陳勃仲後方，約半個手臂的距離，被告就直接對著陳勃仲
    和我說「我不會找一個強暴犯看診」等情甚詳（見偵查卷第
    27至28頁、第62頁）；證人陳勃仲於警詢及偵訊中亦證述：
    當天醫院有召開關於被告向立委陳情的會議，會中被告情緒
    很激動，會後在2 樓會議室前、樓梯口處，我和被告討論她
    去年遭處份之事、想要安撫她，但她非常激動又落淚，剛好
    告訴人經過，我便向被告建議，告訴人是精神科醫師，可以
    找告訴人協助，被告就對著告訴人和我面前，很生氣的說：
    她不會找一個強暴犯看門診，當時告訴人聽了很生氣的向被
    告抗議，他問被告為何說他是強姦犯，並要求被告道歉等語
    明確（見偵查卷第35頁、第37頁、第63至64頁），互核告訴
    人及陳勃仲之上開證述，就被告對告訴人口出之侮辱性言語
    固有細微之差，然就陳勃仲向被告提議可向告訴人尋求諮詢
    ，被告聽聞告訴人姓名後，隨即以「強暴犯」一詞指涉告訴
    人一節，咸屬一致。佐以被告於警詢中亦自承：當下陳勃仲
    有向其表示「妳什麼要說甲○○是一個強暴犯？」；於偵訊
    中仍坦認當時甲○○確實有經過，其有說「強暴犯」這3 個
    字等語屬實（見偵查卷第13頁、第61頁被面、第63頁），足
    認告訴人上開指證屬實，堪以採信，被告確有於上揭時、地
    向告訴人出言「我不會找一個強暴犯看診」之事實，堪以認
    定。又被告辱罵告訴人之地點在國軍桃園總醫院醫療大樓 2
    樓會議室前之樓梯口，屬不特定人得以隨時經過、共見共聞
    之場所，此據告訴人及證人陳勃仲分別證述在卷（見偵查卷
    第61頁背面、第64頁），是被告在該處以上揭侮辱性言詞辱
    罵告訴人，依一般社會通念，前開語詞已足貶低告訴人之社
    會評價，確足使告訴人之名譽受損，被告所為自已構成公然
    侮辱，至屬明確。
㈡、被告雖以前詞置辯，惟查：
１、被告確有於上揭時、地向告訴人出言「我不會找一個強暴犯
    看診」之事實，業經認定如前所述，被告辯稱其只有向陳勃
    仲表示「我幹嘛要去找沙醫師看診」，未曾口出「我不會找
    一個強暴犯看診」云云，要難採信。甚且，被告於偵訊中業
    坦認當時甲○○確實有經過等語明確（見偵查卷第61頁背面
    ），嗣於本院審理時始改稱其當時係在與陳勃仲講話，別無
    其他第三人在場、其也沒有看到甲○○云云（見本院卷第47
    頁、第49頁），顯屬事後卸責之詞，委難採信。
２、按刑法第309 條之公然侮辱罪，所稱「侮辱」係以使人難堪
    為目的，以言語、文字、圖畫或動作，表示不屑輕蔑或攻擊
    之意思，足以對於個人在社會上所保持之人格及地位，達貶
    損其評價之程度而言。查告訴人從未遭人檢舉涉犯妨害性自
    主案件或性騷擾案件，更未曾因涉犯上開案件經法院判刑一
    節，此據證人即告訴人於檢察官偵訊中具結證述明確（見偵
    查卷第61頁背面），被告於本院審理時亦坦認其知悉「強暴
    犯」一詞指涉之意，即是男性對女性為強制性交行為等語在
    卷（見本院卷第50頁），然其卻以「我不會找一個強暴犯看
    診」之言詞辱罵告訴人，足使聽者有受辱之感覺，乃眾所周
    知且能感同身受之事實，亦係羞辱他人、使人難堪為目的之
    言語，其意在指稱告訴人係對他人為強制性交行為之強暴犯
    ，係足以貶損告訴人人格、社會評價之辱罵言詞，並非屬自
    衛、自辯、保護合法利益之言詞甚明。被告為具有通常智識
    之成年人，對此自有認識，詎其仍在上述不特定人得共見共
    聞之場所，公然以此等言詞辱罵告訴人，其具有公然侮辱告
    訴人之犯意甚明。被告猶稱其並無侮辱告訴人云云，洵難採
    信。
㈢、至於被告雖聲請傳喚證人黃郁文到庭，欲證明其當時與陳勃
    仲談話時會提到「強暴犯」，僅是影射院內就其108 年之不
    當懲處申訴案件交由告訴人處理，反而得到更不利之結果，
    而此次又是由告訴人對其懲處，其就將之稱為「強暴犯事件
    」，是指一個女子的名譽一直被誹謗云云（見本院卷第37頁
    、第50頁、第51頁），然黃郁文於本案案發時並非在場目睹
    之人，被告對此並不爭執，況被告於本院審理時亦坦認其知
    悉「強暴犯」一詞指涉之意，即是男性對女性為強制性交行
    為等語在卷（見本院卷第50頁），是本院認自無傳喚黃郁文
    到庭之必要，附此指明。
㈣、綜上所述，被告所辯情詞，無非是事後卸責之詞，不足採信
    。本案事證明確，其犯行堪以認定，應予依法論科。
二、論罪科刑：
㈠、按法第310 條第1 項之誹謗罪，係以行為人主觀上有意圖將
    足以毀損他人名譽之事散佈於公眾，為其構成要件，而行為
    人是否確有上開主觀意圖，則需視行為人之陳述方式而定，
    於大眾媒體上陳述、公開演講等固不待言，惟行為人倘僅向
    特定人陳述足以毀損他人名譽之事，又無積極證據足認行為
    人有藉場地（如多人在場之公開場合）或人（如於新聞記者
    採訪時為陳述）之助力以散佈於公眾之意圖，自難遽繩以刑
    法第310 條第1 項之誹謗罪責。查被告確有於上揭時、地向
    告訴人出言「我不會找一個強暴犯看診」，而指摘告訴人為
    強暴犯之不實事項，惟其所為上開侮辱性言詞當時，僅係向
    告訴人及陳勃仲二人陳述，並未見有其他多數人在場，即尚
    難認其主觀上有散佈於眾之意圖。
㈡、是核被告所為，係犯刑法第309 條第1 項之公然侮辱罪。
三、原審基於上開事證，以被告犯行明確，援引刑法第309 條第
    1 項、第41條第1 項前段、刑法施行法第1 條之1 第1 項，
    並審酌被告與告訴人間具職場部屬、主管關係，僅因人事懲
    處事宜心生不滿，不思以理性方式溝通歧見，竟以不雅言語
    公然侮辱告訴人，貶損告訴人之人格與社會評價，顯然缺乏
    尊重他人名譽法益之觀念，所為實不足取；兼衡被告於犯後
    否認犯行，迄未與告訴人達成和解或取得告訴人原諒，犯後
    態度不佳；並考量被告犯罪之動機、目的、手段，暨其自陳
    碩士畢業之智識程度、職業為個案管理師、月薪新臺幣3 萬
    5,000 元之生活狀況及前無刑事犯罪紀錄之素行等一切情狀
    ，量處拘役20日，如易科罰金，以新臺幣1 千元折算1 日，
    經核其認事用法並無違誤，量刑亦屬妥適，應予維持。上訴
    人即被告雖以前揭情詞置辯，惟被告所辯均不足採信，已詳
    如前述，其猶執前詞指摘原判決不當，非有理由，應予駁回
    。
據上論斷，應依刑事訴訟法第455 條之1 第1 項、第3 項、第37
1 條、第368 條，判決如主文。 
本案經檢察官吳建蕙聲請以簡易判決處刑，經檢察官蕭佩珊到庭
執行職務。
中    華    民    國    110   年    11    月    24    日
                  刑事第六庭  審判長法  官  劉淑玲
                                    法  官  何宇宸
                                    法  官  葉作航
以上正本證明與原本無異。
不得上訴。
                                    書記官  陳今巾
中    華    民    國   110    年    11    月    25    日